臺灣臺南地方法院刑事判決　　　　　　　　　　　　　九十年度訴字第一四六四號
　　公　訴　人　臺灣臺南地方法院檢察署檢察官
　　被　　　告　甲　○　○
右列被告因違反毒品危害防制條例案件，經檢察官提起公訴（九十年度營毒偵字第四
六八號），本院判決如左：
    主  文
甲○○連續施用第一級毒品，累犯，處有期徒刑捌月。扣案之海洛因壹包（淨重壹陸
陸點玖貳公克）沒收銷燬之。
    事  實
一、甲○○前於民國八十二年間因違反麻醉藥品管理條例案件，經臺灣高等法院臺中
    分院判處有期徒刑三年四月確定，於八十四年一月十日假釋出獄，至八十五年三
    月三日縮刑期滿執行完畢。猶不知悔改，前因涉嫌施用第一、二級毒品案件，經
    臺灣南投地方法院以八十七年度毒聲字第六一○號裁定送觀察、勒戒後，認無繼
    續施用毒品傾向，由臺灣南投地方法院檢察署檢察官於民國八十七年十一月十一
    日以八十七年度偵字第四七八一號不起訴處分確定；復因施用第一、二級毒品案
    件，經臺灣南投地方法院以八十九年度毒聲字第四九九號裁定送觀察、勒戒後，
    認有繼續施用毒品傾向，復經臺灣南投地方法院於八十九年四月十一日，以八十
    九年度毒聲字第五九○號裁定，令入戒治處所施以強制戒治一年，嗣其經戒治期
    滿三月，戒治期間成績評定為合格，由臺灣南投地方法院於同年八月十四日以八
    十九年度毒聲字一三七七號裁定停止戒治，所餘戒治期間付保護管束。其上開犯
    行由臺灣南投地方法院於同年十一月六日以八十九年度訴字第二五七號刑事判決
    ，判處應執行有期徒刑一年，並經臺灣高等法院台中分院於九十年一月九日駁回
    其上訴，於同年二月九日確定在案。
二、詎甲○○仍不知戒絕惡習，明知海洛因係毒品危害防制條例所明定之第一級毒品
    ，不得持有及施用，竟又基於概括之犯意，自九十年一月十日起至同年十一月三
    日止，在南投山上之工寮及高雄情緣汽車旅館內，將第一級毒品海洛因放入鋁箔
    紙內，以火燒烤成煙吸入體內之方式，連續施用第一級毒品海洛因多次。嗣於同
    年十一月三日凌晨三時四分許在國道一號高速公路北向二八○公里處（台南縣後
    壁鄉境內）為警查獲，並扣得第一級毒品海洛因一包（淨重一六六．九二公克）
三、案經內政部警政署國道公路警察局第四警察隊報請臺灣臺南地方法院檢察署檢察
    官偵查起訴。
    理  由
一、訊據被告甲○○對於右揭時地連續施用第一級毒品海洛因多次之事實坦承不諱，
    且其為警查獲時採集之尿液檢體，經送臺南縣衛生局以免疫分析法及薄層層析法
    檢驗結果，呈嗎啡陽性反應（按海洛因係由嗎啡經化學合成而製得，經注射進入
    人體後，因代謝分解成嗎啡，因此施打海洛因後，由尿液中檢驗結果仍為嗎啡反
    應），有臺南縣衛生局於九十年十一月二十七日出具之檢驗成績書一件附卷可稽
    （見本院卷第四七頁）；又有海洛因一包（淨重一六六．二九公克）扣案可資佐
    證；再該扣案之海洛因一包，經送法務部調查局以化學呈色法及氣相層析質譜儀
    分析法鑑驗結果，含第一級毒品海洛因成分，亦有法務部調查局陸(一)0000
    0000號鑑定通知書一件在卷可佐，是被告自白與事實相符，自堪採信。又被
    告前因施用第一、二級毒品案件，經臺灣臺投地方法院以八十七年毒聲字第六一
    ○號裁定送觀察、勒戒後，認無繼續施用毒品之傾向，由臺灣南投地方法院檢察
    署檢察官以八十七年度偵字第四七八一號為不起訴處分確定，復因施用第一、二
    級毒品案件，經臺灣南投地方法院以八十九年度毒聲字第四九九號裁定送觀察、
    勒戒後，認有繼續施用毒品之傾向，經臺灣南投地方法院以八十九年度毒聲字第
    五九○號裁定，令入戒治處所施以強制戒治一年，嗣其經戒治期滿三月，戒治期
    間成績評定為合格，由臺灣南投地方法院另以八十九年度毒聲字第一三七七號裁
    定停止戒治，所餘戒治期間付保護管束，並由臺灣南投地方法院以八十九年度訴
    字第二五七號刑事判決，判處應執行有期徒刑一年，經臺灣高等法院臺中分院駁
    回其上訴確定等情，有該判決書二件、起訴書一件（見偵查卷第一七至三二頁）
    及臺灣高等法院被告全國前案紀錄表一件（見本院卷第四至九頁）附卷可稽。本
    案事證明確，被告犯行洵堪認定，自應依法論科。
二、被告之選任辯護人雖辯稱：被告於前案戒治出所後之八十九年九、十月間起即前
    案判決確定前又基於概括之犯意，連續施用第一級毒品，至本案查獲之日止，係
    屬連續犯之裁判上一罪，本質上屬法律上之行為單數，不得將之從中切割分別論
    罪，故應與前案併合處罰云云。惟本院認：
    (一)按同一案件曾經法院為實體上之判決確定者，固應依刑事訴訟法第三百零二條
      第一款之規定，為免訴之判決。此項確定判決既判力之原則，不論實質上之一
      罪，或連續犯、牽連犯、想像競合犯等裁判上之一罪，其一部事實已經判決確
      定者，對於構成一罪之其他部分，均有其適用，此乃基於審判不可分之關係，
      在審理事實之法院，就全部犯罪事實，依同法第二百六十七條之規定，本應予
      以審判，故其判決確定之效力，應及於全部之犯罪事實，若在最後審理事實之
      法院宣判後，始行發生之事實，既非該法院所得審判，即為該案判決之既判力
      所不及。檢察官或自訴人如就此部發生之事實依法起訴，既不在曾經確定判決
      之範圍以內，即係另一犯罪問題，受訴法院仍應分別為有罪或無罪之實體上裁
      判，縱令檢察官或自訴人，係就前案事實與其後新發生之事實，誤認為實質上
      一罪或裁判上一罪，一併起訴，受訴法院除應將前案確定判決既判力所及部分
      諭知免訴外，關於其後新發生之事實，並不在刑事訴訟法第三百零二條第一款
      所載情形之列，非可一併免訴（最高法院三十二年上字第二五七八號判例及八
      十五年度台非字第三四八號裁判意旨參照）。
    (二)本件被告於本院審理時自承其自八十九年九、十月間起至九十年十一月三日被
      查獲時止，每天均有吸食第一、二級毒品（見本院卷第六七頁），而其前次施
      用第一、二級毒品之行為，業經最後審理事實之臺灣高等法院臺中分院於九十
      年一月九日宣示判決，已如前述，故其自九十年一月十日起至同年十一月三日
      止所犯連續施用第一級毒品行為，係在最後審理事實之法院宣判後，始行發生
      之事實，揆諸前揭判例及裁判意旨，於前案法院審理時，已來不及審理，自無
      審理之可能性，故此部分事實即為前案判決之既判力所不及，係另一犯罪問題
      ，本院自仍應為實體上之裁判，是選任辯護人辯稱：此部分行為應與前案併合
      處罰云云，於法未合，委無足採。
三、查海洛因依其成癮性、濫用性及對社會危害性之程度，已為毒品危害防制條例第
    二條第二項第一款列為第一級毒品。核被告所為，係犯毒品危害防制條例第十條
    第一項施用第一級毒品罪。被告施用時非法持有第一級毒品海洛因之低度行為，
    已分別為其施用之高度行為所吸收，均不另論罪。其先後多次施用第一級毒品海
    洛因之犯行，時間緊接，方法相同，觸犯犯罪構成要件相同之罪名，顯係基於概
    括犯意反覆實施，為連續犯，應依刑法第五十六條連續犯之規定論以一罪，並依
    法加重其刑。又被告有如事實欄所述之前案科刑及執行紀錄，有卷附臺灣高等法
    院被告全國前案紀錄表可按，其受有期徒刑之執行完畢，五年以內再犯有期徒刑
    以上之罪，為累犯，應依刑法累犯之規定，遞加重其刑。另被告自九十年一月十
    日起至九十年二月九日止，連續施用第一級毒品海洛因之犯行，雖未據檢察官起
    訴，惟與已起訴部分有連續犯之裁判上一罪關係，業如前述，本院自應一併加以
    審理，附此敘明。爰審酌海洛因戕害身心，而被告前因施用毒品經送觀察、勒戒
    、強制戒治處分後，猶未藉此戒絕惡習，再為本件犯罪，顯未因前所受刑罰及觀
    察勒戒、強制戒治等治療處分而記取教訓，惟其於近數年間除自己濫用禁制藥物
    之外，尚乏其他重大劣行，及其犯後態度良好深具悔意，於本院審理中矢言改過
    等一切情狀，量處如主文所示之刑。至扣案之海洛因一包，係屬違禁物，應依毒
    品危害防制條例第十八條第一項前段之規定，予以宣告沒收銷燬之。
據上論斷，應依刑事訴訟法第二百九十九條第一項前段，毒品危害防制條例第十條第
一項、第十八條第一項前段，刑法第十一條前段、第五十六條、第四十七條，判決如
主文。
本案經檢察官王百玄到庭執行職務。
中      華      民      國      九十一      年      一    月    十六    日
                                   臺灣臺南地方法院刑事第四庭
                                      審判長法  官  簡  慧娟
                                            法  官  黃  光  進
                                            法  官  林  欣  玲
右正本證明與原本無異。
如不服本判決，應於判決送達後十日內，向本院提出上訴狀。
                                            書記官  莊  淑  雅
中      華      民      國      九十一      年      一    月    十六    日
附錄本案論罪科刑法條全文：
毒品危害防制條例第十條第一項
施用第一級毒品者，處六月以上五年以下有期徒刑。
